【裁判字號】    98,訴,550
【裁判日期】    980731
【裁判案由】    偽證
【裁判全文】
臺灣雲林地方法院刑事判決               98年度訴字第550號
公  訴  人  臺灣雲林地方法院檢察署檢察官
被      告  乙○○
上列被告因偽證案件，經檢察官提起公訴（98年度偵字第2736號
），被告於準備程序中就被訴事實為有罪之陳述，本院裁定由法
官一人進行簡式審判程序，判決如下：
    主      文
乙○○犯偽證罪，累犯，處有期徒刑陸月。
    事實及理由
一、犯罪事實：
    乙○○前因施用毒品案件，經本院於民國92年10月9 日，以
    92年度訴字第460 號判處有期徒刑8 月確定，於94年7 月31
    日縮刑期滿執行完畢。詎其猶不知悔改，明知其於民國96年
    5 月24日、同年6 月1 日，並無在雲林縣莿桐鄉○○路16巷
    6 弄3 號，以賒欠或付現方式向曾建銘購買第一級毒品海洛
    因，竟基於偽證之犯意，就曾建銘有無販賣海洛因之與案情
    有重要關係事項，於雲林地方法院檢察署（下稱雲林地檢署
    ）96年度偵字第2974號案件偵查中之96年6 月2 日16時41分
    許，在雲林地檢署偵查庭接受訊問時，以證人身分具結後虛
    偽證稱：我最近向曾建銘購買海洛因是在96年6 月1 日，以
    欠新臺幣（下同）500 元的方式跟他買，到目前為止欠曾建
    銘500 元；96年6 月1 日前約1 星期前也有向他買，也是在
    前1 日被抓到的地方買的，買了就馬上用了，也是買500 元
    ，那次500 元有給曾建銘云云。其繼而於本院96年度訴字第
    534 號案件審理中之96年10月23日，在刑事第四法庭，以證
    人身分具結後虛偽證稱：我是6 月1 日之前的1 個禮拜，大
    約96年5 月24日也是用500 元跟曾建銘買，而且是一手交錢
    一手交貨，是以1 張500 元紙鈔買的，我去莿桐鄉○○路邊
    他家住處時叫他請我，他說他只剩1 包而已，而且自己毒癮
    也正在難過，伊說不然拿錢跟他買，伊先拿500 元給他後，
    他才從口袋拿出毒品，是在他家客廳裡面，那天回家後就以
    自己的美娜水跟注射針筒施用完畢云云。而以前詞誣指曾建
    銘，致使雲林地檢署檢察官以曾建銘涉嫌於96年5 月24日、
    同年6 月1 日，前後2 次販賣海洛因與乙○○，涉犯毒品危
    害防制條例第4 條第1 項販賣第一級毒品罪嫌，將曾建銘提
    起公訴，本院於96年度訴字第534 號案件審理中認定曾建銘
    於96年5 月24日販賣海洛因與乙○○屬實，但其被訴於96年
    6 月1 日販賣海洛因與乙○○乙節應為無償轉讓，因而判處
    曾建銘應執行無期徒刑（販賣第一級毒品部分處無期徒刑；
    轉讓第一級毒品部分則處有期徒刑1 年6 月），曾建銘提起
    上訴，後由臺灣高等法院臺南分院（下稱臺南高分院）就曾
    建銘於96年5 月24日販賣海洛因與乙○○之犯行，先後以96
    年度上訴字第1323號、97年度上更(一)字第195 號判處曾建銘
    有期徒刑15年，案經最高法院2 次發回更審（轉讓海洛因與
    乙○○之部分，業經最高法院以97年度臺上字第2160號駁回
    曾建銘之上訴確定），再由臺南高分院以97年度上更(二)字第
    347 號就曾建銘此被訴部分判決無罪，最後由最高法院以98
    年度臺上字第806 號駁回檢察官此部分之上訴確定，嚴重影
    響法院發現真實，並損及曾建銘之權益。嗣乙○○於97年7
    月15日，在臺南高分院刑事第三法庭97年度上更(一)字第195
    號案件審理中自白上述偽證犯行，由檢察官主動簽分偵辦，
    方查知上情。
二、認定犯罪事實所憑之證據及理由：
  (一)本案被告乙○○所犯之罪，係死刑、無期徒刑、最輕本刑為
    3 年以上有期徒刑以外之罪，其於準備程序就前揭被訴事實
    為有罪之陳述，經受命法官告知簡式審判程序之旨，並聽取
    其與檢察官之意見後，本院合議庭裁定由受命法官獨任進行
    簡式審判程序，是本案之證據調查，依刑事訴訟法第273 條
    之2 規定，不受同法第159 條第1 項、第161 條之2 、第16
    1 條之3 、第163 條之1 及第164 條至第170 條規定之限制
    ，合先敘明。
  (二)上開犯罪事實，業據被告在偵查、及院審理中坦承不諱，且
    經被告以證人身分在臺南高分院97年度上更(一)字第195 號案
    件審理中證述屬實，此有各該訊問筆錄、證人結文及判決書
    等附卷可稽。綜上足認被告之自白與事實相符，可以採信，
    本案事證明確，被告犯行洵堪認定，應依法論科。
三、論罪科刑之理由：
  (一)核被告所為，係犯刑法第168 條之偽證罪。
  (二)被告於同一案件偵審中先後2 次虛偽指證曾建銘販賣海洛因
    ，侵害同一法益，僅成立1 個偽證罪。起訴書雖未記載被告
    在本院96年度訴字第534 號案件審理中偽證之犯行，但該部
    分與已經起訴之部分具有實質上一罪之關係，應為起訴效力
    所及，本院自得併予審究。
  (三)被告有前述犯罪事實欄所記載之前科紀錄，此觀臺灣高等法
    院被告前案紀錄表可明，其於受有期徒刑之執行完畢後5 年
    以內故意再犯本件有期徒刑以上之罪，為累犯，應依刑法第
    47條第1 項之規定加重其刑。
  (四)被告在曾建銘前揭被訴販賣海洛因案件裁判確定前自白上述
    犯行，應依刑法第172 條之規定減輕其刑。並依法先加後減
    之。
  (五)爰審酌被告在偵查及本院審理中以證人身分具結後，虛偽指
    證曾建銘販賣海洛因，使曾建銘有遭重刑論科之危險，影響
    司法權之正確行使，亦妨礙法院發現真實，造成訴訟資源之
    無端浪費，誠屬不該，但本院念及被告犯後坦承犯罪，態度
    尚佳，且被告自承教育程度為國小畢業，智識程度不高，暨
    被告之前科素行、家庭狀況等一切情狀，量處如主文所示之
    刑。
四、應適用之法律：
  (一)刑事訴訟法第273 條之1 第1 項、第299 條第1 項前段。
  (二)刑法第168 條、第47條第1 項、第172 條。
本案經檢察官甲○○到庭執行職務。
中    華    民    國    98    年    7     月    31    日
                  刑事第五庭    法  官  王  紹  銘
以上正本證明與原本無異。
如不服本判決，應於收受判決後10日內向本院提出上訴書狀，並
應敘述具體理由；其未敘述上訴理由者，應於上訴期間屆滿後20
日內向本院補提理由書（均須按他造當事人之人數附繕本）。「
切勿逕送上級法院」。
                                書記官  洪  秀  虹
中    華    民    國    98    年    7     月    31    日
附錄本案論罪科刑法條全文：
中華民國刑法第168條（偽證罪）
於執行審判職務之公署審判時或於檢察官偵查時，證人、鑑定人
、通譯於案情有重要關係之事項，供前或供後具結，而為虛偽陳
述者，處7 年以下有期徒刑。


司法院資訊處製作；財團法人民間司法改革基金會備份。
